臺灣臺中地方法院刑事判決　　　　　　　 94年度訴字第655號
公　訴　人　臺灣臺中地方法院檢察署檢察官
被　　　告　寅○○
選任辯護人　黃怡瑜律師
上列被告因偽造文書等案件，經檢察官提起公訴（九十三年度偵
字第二五五四號），本院判決如下：
    主    文
寅○○共同行使偽造準私文書，足以生損害於公眾及他人，累犯
，處有期徒刑捌月；又故買贓物，累犯，處有期徒刑陸月。應執
行有期徒刑壹年。
    犯罪事實
一、寅○○前曾因竊盜、贓物案件，經臺灣高等法院高雄分院定
    應執行有期徒刑四年確定，於民國八十六年十二月二十六日
    假釋交付保護管束，至八十八年一月三十日假釋期滿未經撤
    銷假釋執行完畢。(一)、緣寅○○係經營中古車買賣之車商，
    於八十九年九月十八日向讚成汽車材料行購買車牌號碼ＢＯ
    ─九七八八號、車身號碼 WBACA6212RFK61560號、排氣量一
    千七百九十六ＣＣ之綠色ＢＭＷ事故車，同日將該車出售並
    交付癸○○，癸○○於同年九月二十日將該車過戶至庚○○
    名下，癸○○隨即於同年九月二十六日竊取壬○○所有同型
    車身、廠牌之車牌號碼ＨＧ─六二九六號、車身號碼 WBACB
    00000000號、排氣量二千四百九十四ＣＣ之黑色ＢＭＷ自用
    小客車，復以不詳之方式將前開竊得之黑色ＢＭＷ之自用小
    客車之車身號碼偽造成車身號碼WBACA6212RFK61560號（原
    ＢＯ─九七八八號事故車之車身號碼），並懸掛ＢＯ─九七
    八八號之車牌，再將前開偽造車身號碼後之黑色ＢＭＷ自用
    小客車（原ＨＧ─六二九六號）交予寅○○至交通部公路總
    局臺中區監理所辦理車輛顏色變更，寅○○明知該車為來路
    不明之贓車，竟基於收受贓物之犯意，仍予收受，並與癸○○基於共同行使偽造準文書之犯意聯絡，由寅○○於八十九
    年十月十二日將前開偽造車身號碼之黑色ＢＭＷ開往交通部
    公路總局臺中區監理所交予監理所人員進行驗車，核對車身
    號碼以行使，並使該監理所人員將車牌號碼ＢＯ─九七八八
    號車輛已由綠色變更為黑色此不實之事項，登載於其職務上
    所掌管之文書，嗣再由癸○○經子○○之介紹將該車售予庚○○，足以生損害於監理機關對於車籍資料管理之正確性及
    車輛之原車主壬○○。(二)、寅○○另基於故買贓物之犯意，
    於八十九年七月間，明知丁○○出售之車牌號碼Ｙ三─００
    三九號ＢＭＷ七三五自用小客車，其儀表板係原車牌號碼Ｗ
    九─九六七八號失竊車輛之配備（該車為曾明昕所有於八十
    九年五月二十二日在南投市○○路五九九號前失竊），車輛
    之晶片鑰匙、ＥＷＳ（鑰匙晶片辨識電腦）、ＤＭＥ（引擎
    電腦），係以不詳方式刪除前開電腦所屬車輛車身號碼之來
    路不明之贓物，仍予以買受。
二、案經南投縣警察局埔里分局報告臺灣臺中地方法院檢察署檢
    察官偵查起訴。
    理    由
一、訊據被告寅○○固坦承購買車牌號碼ＢＯ─九七八八號自用
    小客車之事故車後，將該車出售予證人癸○○，及車牌號碼
    Ｙ三─○○三九號ＢＭＷ七三五自用小客車係向證人丁○○
    所購買等情，惟矢口否認有何收受贓物、行使偽造準私文書
    、使公務員登載不實、故買贓物之犯行，辯稱：車牌號碼Ｂ
    Ｏ─九七八八號自用小客車係伊於八十九年九月十八日以十
    九萬元之價格向讚成汽車材料行所購買之事故車，於同日以
    二十二萬元之價格轉賣予友人癸○○，並交付該車予癸○○
    ，癸○○後來如何處分該車伊均不知情；又車牌號碼Ｙ三
    ─○○三九號ＢＭＷ七三五原係富邦建設股份有限公司購得
    ，其車牌號碼為ＤＦ－六六三六號，八十九年五月十九日賣
    給辛○○，並重領車牌Ｙ三－○○三九號，之後辛○○再賣
    予丁○○，伊才於八十九年七月十日以二百萬元之價格向丁○○購得，因伊有意再為轉賣，因而遲未辦理移轉登記，且
    購買當時伊曾至昌一汽車保養廠，請技師以電腦叫出引擎、
    變速箱等電腦內建之車身號碼，經核等與該車輛之車身號碼
    相同云云。惟查：
(一)、關於車牌號碼Ｂ○－九七八八號部分：
１、為警查獲之際懸掛車牌號碼Ｂ○－九七八八號之ＢＭＷ自用
    小客車，係證人壬○○於八十九年九月二十六日上午六時許
    ，在彰化縣彰化市○○路三二八巷二十號前失竊之車牌號碼
    ＨＧ－六二九六號黑色ＢＭＷ廠牌排氣量二千四百九十四Ｃ
    Ｃ之車輛等情，業據證人壬○○於警詢中指述綦詳（八十九
    年度偵字第二○五三一號卷第四四至四五頁），且有原車牌
    號碼ＨＧ－六二九六號之車輛竊盜、車牌失竊資料個別查詢
    報表─查詢車輛認可資料及證人壬○○出具之贓物認領保管
    單在卷可考（八十九年度偵字第二○五三一號卷第六一、七
    六頁），且查獲之懸掛車牌號碼ＢＯ－九七八八號車牌之車
    輛，據證人壬○○指稱該車除右方前門、後門、後行李箱蓋
    、防盜器及車身號碼條非其所有外，餘均屬其所有等語（八
    十九年度偵字第二○五三一號卷第四四頁），復將該車送請
    內政部警政署刑事警察局鑑驗結果為：「送鑑車牌ＢＯ－九
    七八八號汽車壹部，送鑑時車身號碼為"WBACA6312RFK61560
     "，經電解腐蝕法重現結果，未發現任何潛存之文字。惟於
    重現過程中以砂紙將原塗於車身號碼處之油漆磨去時，發現
    車身號碼處之漆層與其他部位不相同。」，有該局九十年四
    月二十三日刑鑑字第五三五八二號鑑驗通知書在卷足稽（本
    院九十年度訴字第一四二七號卷第十八頁）再參酌車牌號碼
    ＢＯ－九七八八號原係綠色之事故車，且引擎排氣量為一千
    七百九十六ＣＣ，然為警查獲之際，該車已變更為黑色，且
    引擎排氣量為二千四百九十四ＣＣ，且依證人甲○○即交通
    部公路總局臺中區監理所副工程司證述，辦理汽車顏色變更
    ，須驗車以核對車身號碼在卷，而前開查獲之懸掛車牌號碼
    ＢＯ－九七八八之車輛，既已通過驗車，核對車身號碼之程
    序，完成變更車輛顏色之登記，足見前開車身號碼應已遭偽
    造，且證人癸○○亦於本院九十年度訴字第一四二七號案件
    中，坦承前開車牌號碼ＨＧ－六二九六號係其所竊取，並將
    之偽造成ＢＯ－九七八八號之車身號碼（本院九十年度訴字
    第一四二七號卷第三宗第二九四頁）。是以，為警查獲時懸
    掛ＢＯ－九七八八號之車輛，實為證人壬○○所有而遭竊取
    之車牌號碼ＨＧ－六二九六號車輛，惟其車身號碼業經偽造
    成ＢＯ－九七八八號車輛之車身號碼無訛。
２、車輛變更顏色，須至車輛監理機關，辦理變更登記，而其辦
    理之程序，須先檢驗車輛，核對車身號碼，查核欲變更之顏
    色無誤後，再至櫃台辦理登記，雖辦理變更之程序不須車主
    親自辦理，可委由代辦人辦理，但除非該代辦人，係專門幫
    人代辦監理業務，承辦人認識該人，得由該人蓋印後將資料
    交予承辦人，先行離去外，待完成後再取回，其餘代辦人，
    均須親自在場，於代辦人欄簽名，並由承辦人員核對代辦人
    之身分證件等情，業據證人甲○○於本院審理時證述在卷（
    本院卷第二宗第三五、三六頁）。又車牌號碼ＢＯ－九七八
    八號八十九年十月十二日變更顏色之車輛異動書之代辦人欄
    係由被告親自簽名，此據被告供承在卷、復有前開異動登記
    書在卷足參（本院卷第一宗第三三二頁、九十年度訴字第一
    四二七號卷第十四頁），且被告亦自承其車輛與監理業務相
    關之事項多係委由代辦人辦理等情（本院卷第一宗第三三一
    頁、本院卷第二宗第六六頁），足以推知被告與監理所承辦
    人員當非熟識，則依前開證人甲○○所述，被告既於前開異
    動登記書代辦人欄簽名，足見該車之變更顏色之監理業務，
    應係被告親自辦理無誤。再者，車牌號碼ＢＯ－九七八八號
    為ＢＭＷ廠牌，一九九三年四月（即八十二年四月）出廠，
    被告於八十九年九月十八日向讚成汽車材料行購買時，為事
    故車，並僅以十九萬元之價格買受（衡情讚成汽車材料行買
    入之價格應更低），顯見該車應受損嚴重，此有車籍作業系
    統－查詢認可資料、汽車買賣合約書一紙附卷可參（九十三
    年度偵字第二二五四號卷第三七頁、本院卷第四三頁）。而
    被告係專門經營中古車輛買賣，對於車輛之辨識能力自應較
    一般人擅長，然其於八十九年九月十八日出售予證人癸○○
    之ＢＯ－九七八八號車輛，係綠色一千七百九十六ＣＣ受損
    嚴重之事故車，而證人癸○○於相距不到一個月之同年十月
    十二日委託其辦理變更車輛顏色之際，ＢＯ－九七八八號車
    輛已變為黑色排氣量二千四百九十四ＣＣ之完好車輛，衡情
    被告豈有可能不知該車輛係以俗稱借屍還魂之方式偽造而成
    ，其當知該車為來路不明之贓物，且車身號碼已遭偽造等事
    實，被告猶收受該車，並為證人癸○○將前開車輛交予交通
    部公路總局臺中區監理所承辦人員檢驗核對車身號碼，並使
    承辦人員將前開ＢＯ一九七八八號車輛已由綠色改為黑色此
    不實事項登載於其職務上所掌管之文書，被告前開犯行堪可
    認定。
３、被告雖以前揭詞情置辯，且證人癸○○亦於本院審理時證述
    ：ＢＯ－九七八八號車輛完全與寅○○沒有關係，寅○○也
    沒看過這輛車，寅○○沒有參與云云，惟被告前開所辯車牌
    號碼ＢＯ─九七八八號自用小客車出售予證人癸○○後，其
    如何處理伊均不知情，及證人癸○○所述顯與上揭所述係被
    告為證人癸○○辦理ＢＯ－九七八八號車輛顏色異動登記之
    客觀事實不符，尚難憑採。
(二)、關於車牌號碼Ｙ三－○○三九號車輛部分：
１、為警查獲時懸掛車牌號碼Ｙ三－００三九號車牌之車輛，據
    汎德股份有限公司鑑識結果認：車牌Ｙ三－００三九號，七
    三五ｉＡＬ，車身號碼為WBAGJ41010DK97304，其ＤＭＥ（
    引擎電腦）外殼上的車身標籤已遭撕除，欲由ＤＭＥ及ＥＷ
    Ｓ（鑰匙晶片辨識電腦）之中讀出車身號碼，結果已遭刪除
    為空白，而由儀表板中所讀出之車身號碼卻為ＤＣ四三五五
    七號（99/03生產），明顯非原車所有，僅ＥＧＳ（變速箱
    電腦）為原車所有，有南投縣警察局埔里分局九十年八月三
    十日投埔警刑字第二三三一號函附之鑑識報告書在卷足參（
    詳本院九十年度訴字第一四二七號卷第一宗第五十頁），而
    車身號碼ＤＣ四三五五七之ＢＭＷ車輛，經查原係懸掛車牌
    號碼Ｗ九－九六七八號，為證人曾明昕所有，於八十九年五
    月二十二日四時許在南投縣南投市○○路五九九號前失竊，
    業據證人曾明昕證述在卷（本院九十年度訴字第一四二七號
    卷第一宗第五九頁），並有車輛竊盜、車牌失竊資料個別查
    詢報表－查詢車輛認可資料在卷可稽（本院九十年度訴字第
    一四二七號卷第一宗第六一頁），足認前開查獲車輛內之儀
    表板應係竊盜所得之贓物；又ＢＭＷ七三五之車輛晶片鑰匙
    ，係用於ＥＷＳ（鑰匙晶片辨識電腦）與ＤＭＥ（引擎電腦
    ）之間的識別，晶片鑰匙須與ＥＷＳ（鑰匙晶片辨識電腦）
    配對，而ＥＷＳ再與ＤＭＥ（引擎電腦）配對，以啟動引擎
    ，此三組為一配對關係，若無法配對，即無法啟動引擎正常
    使用車輛，而晶片鑰匙、ＥＷＳ、ＤＭＥ均有內建車身號碼
    ，該車身號碼僅得寫入一次，無法再更改號碼等情，業據證
    人丑○○即在汎德股份有限公司，擔任技術支援業務之副理
    證述在卷（本院卷第二宗第四八至五二頁），而前開ＥＷＳ
    再與ＤＭＥ內建之車身號碼係為防止失竊用，車身號碼遭刪
    除並不影響車輛運作，只對維修識別車身號碼時有差異，復
    有豐德股份有限公司九十四年七月二十七日函在卷可參（本
    院卷第二卷第十四頁）。查前開Ｙ三－○○三九號車輛之Ｄ
    ＭＥ（引擎電腦）外殼上的車身標籤已遭撕除，ＤＭＥ、Ｅ
    ＷＳ電腦內建之車身號碼，已遭刪除，業如前述，若非前開
    物品之來源有問題，何以為刻意刪除車身號碼，隱瞞來源，
    再參酌前開車輛之儀表板亦係失竊之贓物等情，足以推知，
    前開查獲車輛之晶片鑰匙（晶片鑰匙須與ＥＷＳ、ＤＭＥ配
    對，則晶片鑰匙亦應與ＥＷＳ、ＤＭＥ之來源相同，ＥＷＳ
    、ＤＭＥ既係贓物，則晶片鑰匙亦應為贓物）、ＥＷＳ、Ｄ
    ＭＥ應係他人財產犯罪所得之贓物。
２、為警查獲之車牌號碼Ｙ三－○○三九號ＢＭＷ七三五之車輛
    ，係被告向證人丁○○購買乙節，業據被告供述在卷，核與
    證人丁○○證述相符，並有買賣合約書乙紙為證，足堪認定
    。被告為一專門從事買賣中古車之車商，對於買入車輛之來
    源自應謹慎小心，盡其所知之方式查證來源是否合法，而被
    告亦自承，購買此輛汽車，亦曾核對車輛之車身號碼、引擎
    號碼，及ＥＷＳ、ＤＭＥ等電腦內建之車身號碼等情，則其
    應對車輛儀表板內建之車身號碼非車牌號碼Ｙ三－○○三九
    號車輛之車身號碼，且ＥＷＳ、ＤＭＥ之內建車身號碼已遭
    刪除知之甚詳，其應知前開車輛之儀表板、晶片鑰匙、ＥＷ
    Ｓ、ＤＭＥ應係來源不明之贓物，而仍予買受，其前開犯行
    應堪認定。
３、被告雖以前揭詞情置辯，惟經本院依被告之聲請函詢昌一汽
    車股份有限公司，其函覆並無車牌號碼Ｙ三－○○三九號車
    輛於八十九年間在該公司之維修紀錄，此有昌一汽車股份有
    限公司九十四年五月十九日函在卷可參（本院卷第一宗第一
    一六頁），足見被告所辯其購買該車之際，曾至昌一公司維
    修，並請該公司核對車輛電腦內之車身號碼均與車牌號碼Ｙ
    三－○○三九號之車身號碼相同云云，即難憑採。又證人子
    ○○，即證人辛○○之夫，原祥機電之實際負責人，亦係販
    售前開車輛予證人丁○○之人，雖於本院審理時證述，該車
    係伊向他人買受，再賣予丁○○，伊買受前開車輛時曾以電
    腦叫出ＥＷＳ、ＤＭＥ之車身號碼，該車身號碼與Ｙ三－○○三九號車輛之車身號碼相符云云，其所述顯與前開車輛扣
    押後，經ＢＭＷ總代理汎德股份有限公司鑑定之結果不同，
    再參以證人李志勇即查獲本案之員警證述，前開車輛經扣押
    後，即保管於南投分局設於埔里簡易法庭暫時辦公室之停車
    場，並以該車輛之鑰匙上鎖，在扣押期間並無任何遭侵入、
    調整、變動、破壞之情形等語（本院卷第二宗第四一頁）。
    是以，Ｙ三－○○三九號車輛為扣押期間既未遭人侵入調整
    、變動，則汎德股份有限公司鑑定之際，車輛應與扣押當時
    之狀態相同，而汎德股份有限公司與被告及證人子○○均無
    利害關係，又係該ＢＭＷ廠牌車輛之總代理，對於該車應較
    他人瞭解，故應以該公司前開之鑑定結果為可採，證人子○○前開證述尚難憑採。
４、本案查獲之車牌號碼Ｙ三－○○三九號車輛經發還證人曾明
    昕後，已輾轉過戶至證人己○○，且車牌號碼亦已變更為七
    三五九－ＧＢ號，本院經被告之請求，勘驗該車之引擎號碼
    、晶片鑰匙之車身號碼，經勘驗之結果該車引擎號碼為00
    000000000Ｓ二，且字型明顯與同款車子引擎上原
    廠出廠之字型不同，而晶片鑰匙之車身號碼為CWBH61070DC6
    06，此有本院九十四年六月二十四日之勘驗筆錄在卷可參（
    本院卷第一宗第二七六至二七九頁），惟按重新請領牌照，
    需驗車核對車身號碼、引擎號碼，業據證人甲○○證述在卷
    ，且據證人李志勇即當時查獲之員警所證當時查獲該車之際
    ，曾先以肉眼核對車身號碼、引擎號碼與該車之證件是否相
    符，因相符，故才進一步送鑑定等語，而前開車之車牌號碼
    本為ＤＦ－六六三六號，為車商向富邦公司購得之事故車，
    經修復後重新請領Ｙ三－○○三九號之牌照，是該車既經重
    領牌照，當已驗車並核對車身號碼、引擎號碼無誤，且該車
    為警查獲之際亦經承辦員警以肉眼檢視核對車身號碼、引擎
    號碼，足見查獲之際該車之引擎號碼應與被告所提出之Ｙ三
    －○○三九號車輛出廠證明書所載之引擎號碼000000
    00相同（本院卷第一宗第五二頁），故本院前開勘驗引擎
    號碼與Ｙ三－○○三九號之引擎號碼不同，應係後手因不詳
    原因而更改，應與本案無涉，又前開Ｙ三－○○三九號車輛
    為警查獲發還證人曾明昕後，輾轉由證人丙○○所購得，其
    並以向臺北青山汽車材料行購買之報廢車之全車系鎖頭、Ｅ
    ＷＳ等引擎相關之電腦零件更換等情，業據證人丙○○證述
    在卷（本院卷第二宗第五六頁），核與本院以前開晶片鑰匙
    所載之車身號碼，向汎德股份有限公司查詢該車之維修紀錄
    ，查知該車之車牌號碼為五Ｓ－六五五八號，而該車已報廢
    等情相符，此有車號查詢汽車車籍單一紙、五Ｓ－六五五八
    號之維修紀錄在卷可參（本院卷第一宗第二八九頁、本院卷
    第二宗第十五頁），是本院勘驗之前開晶片鑰匙業經證人丙○○更換，已非查獲時之鑰匙，亦與本案無涉，附此敘明。
二、按汽車上之引擎或車身號碼係表示製造工廠及出廠時之標誌
    ，為刑法第二百二十條、第二百十條之準私文書，且若將原
    車身號碼磨除而不存在後，另行打上新車身號碼，已非僅就
    真實內容加以變更，而屬具有創造性之新號碼，應屬偽造準
    文書之行為（參考最高法院六十六年度台上字第一九六一號
    判例意旨），證人癸○○將竊得之車輛，以不詳方式，偽造
    完成後，交付予被告辦理變更顏色，由被告收受後，將該車
    輛交予監理所承辦人員檢驗核對車身號碼以行使，並使承辦
    人員將前開ＢＯ九七八八號車輛由綠色改為黑色此不實事項
    登載於其職務上所掌管之文書，故核被告犯罪事實(一)所為，
    係犯刑法第三百四十九條第一項之收受贓物罪、刑法第二百
    十六條、第二百二十條、第二百十條之行使偽造準私文書罪
    、刑法第二百十四條之使公務員登載不實罪；犯罪事實(二)
  　所為，係犯刑法第三百四十九條第二項之故買贓物罪。又前
    開儀表板、晶片鑰匙、ＥＷＳ、ＤＭＥ係被告向證人丁○○
    所買受已如前述，公訴意旨論以收受贓物罪，其起訴法條尚
    有未洽，惟基本事實同一，本院自應予審理，並變更起訴法
    條。被告與證人癸○○間就行使偽造準私文書、使公務員登
    載不實罪之犯行，有犯意聯絡及行為分擔，為共同正犯。再
    被告上開所犯收受贓物、行使偽造準私文書、使公務員登載
    不實罪間，有原因、結果之牽連關係，應從一重之行使偽造
    準私文書罪處斷。另公訴人雖僅就被告所犯之收受贓物罪之
    犯行提起公訴，惟被告其餘行使偽造準私文書、使公務員登
    載不實罪，與前開論罪科刑收受贓物罪部分，有牽連犯之裁
    判上一罪關係，為起訴效力所及，本院自得併予審理。又被
    告所犯行使偽造準私文書罪與故買贓物罪間，犯意各別、罪
    名不同，應予分論併罰。被告曾因竊盜、贓物案件，經臺灣
    高等法院高雄分院定應執行有期徒刑四年確定，於八十六年
    十二月二十六日假釋交付保護管束，至八十八年一月三十日
    假釋期滿未經撤銷假釋執行完畢等情，有臺灣臺中地方法院
    檢察署刑案資查註紀錄表，臺灣高等法院被告全國前案紀錄
    表在卷可參，其有期徒刑執行完畢後，五年以內再犯本件有
    期徒刑以上之二罪，均為累犯，應依刑法第四十七條之規定
    分別加重其刑。爰審酌被告素行不佳（參臺灣高等法院全國
    前案紀錄表），為專門買賣中古車之車商，對於車輛自較一
    般人為熟稔，不思以其專業為消費者把關，而明知車輛或其
    零組為來源有問題之贓物，仍予收受、買受，或代人驗車，
    足以影響社會交易秩序，並使證人壬○○、曾明昕等受有損
    害並影響監理機關管理車籍之正確性，與其實際所得之經濟
    利益，暨其犯後猶否認犯行等一切情狀，分別量處如主文所
    示之刑，並定其應執行之刑。
三、公訴意旨另以：(一)、被告寅○○與證人癸○○基於偽造準私
    文書之犯意聯絡，由其將對外低價收購車牌ＢＯ─九七八八
    號、車身號碼 WBACA6 212RFK61 560號事故車（下稱Ｂ車）
    後，再交由證人癸○○將Ａ車車身偽造與Ｂ車相同（即俗稱
    借屍還魂），另由證人子○○及受僱員工即證人庚○○（均
    另案由最高法院審理中）在證人子○○所經營位在臺中市○○○路二０一號「原祥汽車電機」內變造車體，嗣後證人子
    ○○再將該車以四十五萬元價格出售予證人庚○○，因認被
    告涉犯刑法第第二百二十條、第二百十條偽造準私文書罪嫌
    。(二)原車牌號碼ＬＭ─七七六九號自用小客車係證人乙○○
    、癸○○所竊得之贓車，竟仍加以收受，再交由證人子○○
    、庚○○在前揭處所更換門鎖、電門鎖，並改懸掛被告寅○○母親名下ＶＰ─０三一七號車牌，以逃避警方查緝，因認
    被告涉犯刑法第三百四十九條第一項收受贓物之罪嫌。(三)車
    牌號碼Ｗ九─九六七八號、車身號碼WBAGH610XOXODCWB43
     557號（下稱Ｃ車）係來源不明之失竊贓車（除前揭犯罪事
    實欄一、(二)所載之車輛之儀表板、晶片鑰匙、ＥＷＳ、ＤＭ
    Ｅ外），竟仍自不詳真實姓名者處加以收受，並與不詳真實
    姓名之人，基於偽造準私文書之犯意聯絡，由被告寅○○提
    供取自丁○○處之車牌號碼Ｙ三─００三九號自小客車（下
    稱Ｄ車）車身號碼資料及車牌，再由不詳真實姓名之人偽造
    車身號碼為WBAGJ41010DK97304號，並懸掛Ｙ三─００三九
    號車牌，以逃避警方查緝，因認被告涉犯刑法第二百二十條
    、第二百十條偽造準私文書罪、第三百四十九條第一項之收
    受贓物罪。
(一)、按犯罪事實應依證據認定之，無證據不得認定犯罪事實，又
    不能證明被告犯罪者，應諭知無罪之判決，刑事訴訟法第一
    百五十四條第二項及第三百零一條第一項分別定有明文。次
    按刑事訴訟法上所謂認定犯罪事實之證據，係指足以認定被
    告確有犯罪行為之積極證據而言；如未能發現相當證據或證
    據不足以證明，自不能以推測或擬制之方法，以為裁判基礎
    （最高法院二十九年上字第三一○五號、四十年台上字第八
    十六號判例參照）。又刑事訴訟法第一百六十一條已於九十
    一年二月八日修正公布，其第一項規定：檢察官就被告犯罪
    事實，應負舉證責任，並指出證明之方法。因此，檢察官對
    於起訴之犯罪事實，應負提出證據及說服之實質舉證責任。
    倘其所提出之證據，不足為被告有罪之積極證明，或其指出
    證明之方法，無從說服法院以形成被告有罪之心證，基於無
    罪推定之原則，自應為被告無罪判決之諭知（最高法院九十
    二年台上字第一二八號判例參照）。
(二)、公訴人認被告涉犯前開公訴人所指之犯行，無非係以：１、
    證人癸○○於本院審理中證稱：「（問：誰買事故車車牌？
    ）寅○○或子○○他們二人之中那一個我不記得了，但是都
    是他們買好事故車再將證件、車牌交給我，我負責去找買主
    。」云云，且被告亦自承車牌號碼ＢＯ─九七八八號自用小
    客車，係被告向他人購買之事故車，並有汽車買賣合約書、
    車牌號碼ＨＧ－六二九六號之車輛竊盜、車牌失竊資料個別
    查詢報表─查詢車輛認可資料等在卷可稽；２、證人庚○○
    證述：「Ｔ五─六九九六號、Ｂ六─六五五八號、ＶＰ─０
    三一七號自用小客車，曾看寅○○與乙○○開到公司來」等
    語，及被告所辯該車牌係車輛於汽車修理廠維修之際，為證
    人乙○○逕自拆下云云不足採信。３、依被告所提出之車牌
    號碼Ｙ三─００三九汽車買賣契約書所載，該車價值高達二
    百萬元，然被告於八十九年七月十日繳款後至為警查獲時止
    ，均未過戶，亦經被告供陳不諱，且依合約書所載，繳款當
    日，賣方即應交付相關資料，以憑辦理過戶，被告身為汽車
    中古買賣商對此不可謂不認識，惟卻故未行之，再參以被告
    所稱丁○○者，於八十九年七月十七日，方因解體贓車及外
    送銷售零件為彰化縣警察局員林分局查獲，斯時被告亦因前
    往處購買零件而為警一併查獲，有臺灣彰化地方法院檢察署
    八十九年度偵字第五四八六號起訴書、處分書在卷可憑，被
    告既知此情，豈不會對購自丁○○之車牌號碼Ｙ三─００三
    九車輛是否為來源不明贓車產生懷疑，而以被告身為汽車中
    古買賣商應有相當智識詳加查驗，卻何以未為之？是應認被
    告所提出之汽車買賣合約書，應係臨訟編造，委無可採，從
    而該輛為警查獲懸掛車牌號碼Ｙ三─００三九自用小客車應
    係被告將取自丁○○處之Ｄ車車身資料及Ｙ三─００三九號
    車牌提供不詳真實姓名之人，將失竊之Ｃ車車身號碼偽造成
    Ｄ車車身號碼，再交由子○○更換引擎之情，亦有車籍查詢
    資料表附卷及證人庚○○證述屬實云云為其論據之基礎。訊
    據被告則堅詞否認有何公訴人所指之前揭犯行並辯稱：車牌
    號碼ＢＯ－九七八八號之車輛係伊以十九萬元向讚成汽車材
    料行購買，嗣出售予證人癸○○，癸○○嗣後如何處置，伊
    並不清楚；車牌號碼ＶＰ－○三一七號之車輛，係伊母親在
    使用，因擦撞至冠登汽車修理廠維修之際，乙○○未經其同
    意，將前開車牌拆下，懸掛於ＬＭ－七七六九號之車輛上，
    伊隔天要去取回時，就被警方查獲了；車牌號碼Ｙ三－○○
    三九號ＢＭＷ七三五，係伊以二百萬元向丁○○購買，欲再
    為出售之車輛，故依車行之慣例待找得買主後，再過戶，買
    受該車之際，伊確有核對該車之引擎號碼、車身號碼，並將
    車子汎德公司之經銷商昌一汽車保養維修，請其以電腦叫出
    該車電腦內之內建車身號碼無誤等語。
(三)、經查：
１、被告自承車牌號碼ＢＯ─九七八八號自用小客車，係被告向
    讚成汽車材料行購買之事故車，並出售予證人癸○○等語，
    及汽車買賣合約書、車牌號碼ＨＧ－六二九六號之車輛竊盜
    、車牌失竊資料個別查詢報表─查詢車輛認可資料等為證，
    雖得證明被告確有出售車牌號碼ＢＯ－九七八八號自用小客
    車予證人癸○○，以及車牌號碼ＨＧ－六二九六號確係遭人
    竊取之車輛等情，惟並無法進一步證明證人癸○○於竊得之
    車牌號碼ＨＧ－六二九六號車輛上，偽造車牌號碼ＢＯ─九
    七八八號自用小客車所屬之車身號碼一事，被告均有與其為
    犯意聯絡與行為之分擔。又證人癸○○於本院九十年度訴字
    第一四二七號案件審理時，雖一度證述：「（問：誰買事故
    車車牌？）寅○○或子○○他們二人之中那一個我不記得了
    ，但是都是他們買好事故車再將證件、車牌交給我，我負責
    去找買主。」云云，惟觀諸前述證詞之內容並未確認係被告
    或子○○將車牌交予證人癸○○，又證人癸○○另案所涉竊
    盜、偽造準私文書之車輛甚多，然亦未確認何輛車之車牌係
    被告所提供，亦未說明其所謂被告或子○○買好事故車再將
    證件、車牌交給其之意思，是指被告就偽造車身號碼有犯意
    之聯絡，而由被告分擔找尋供偽造之事故車，亦或僅係單純
    提供事故車，而由證人癸○○向其等買受。且依證人庚○○
    所證車牌號碼ＢＯ－九七八八號車輛，係其向證人子○○購
    買，亦與證人癸○○所述，係由其負責找買主等情不符。再
    者，證人癸○○於本院九十年度訴字第一四二七號案件中亦
    證述：伊車子都是牽回倉庫，僱請大陸客改造等語（本院九
    十年度訴字第一四二七號卷第三宗第二九二頁），且於本院
    審理時亦證述：伊買事故車回來是要將偷來的車子變造車身
    號碼，這件事寅○○並不知道，伊偷來的車子變造好的車子
    ，應該是交給子○○等語（本院卷第一宗第一九七至二○一
    頁）。再參酌證人乙○○即本案案發之際雖在彰化看守所羈
    押中，惟於八十九年十月十一日交保後即與證人癸○○共犯
    竊盜、偽造準私文書等（即俗稱借屍還魂）犯行之人，亦證
    述：參與借屍還魂只有伊與癸○○；偷來的車確實是癸○○
    在改的等語（八十九年度偵字第二○五三一號卷第一○六、
    一○六頁背面、一四八頁背面，九十年度偵緝字第三六一號
    卷第十八頁背面）。準此，尚難僅以證人癸○○前開所述不
    明確之證詞，即為被告不利之認定。
２、被告寅○○有與證人癸○○、乙○○所竊得之車牌號碼ＬＭ
    －七七六九號自用小客車同型之賓士車，登記於其母羅賴玉
    花之名下，此有ＶＰ一○三一七號車輛車籍作業系統－查詢
    認可資料一張在卷可參（九十三年度偵字第二二五四號卷第
    三六頁）。證人庚○○雖證以：Ｔ五─六九九六號、Ｂ六─
    六五五八號、ＶＰ─０三一七號自小客車，曾看寅○○與乙○○開到公司來云云，惟其所見究係被告駕駛其母羅賴玉花
    名下之ＶＰ一○三一七號賓士牌車輛，亦或係懸掛ＶＰ一○
    三一七號車牌，實為證人乙○○、癸○○所竊得車牌號碼Ｌ
    Ｍ－七七六九號自用小客車並非明確，是尚難僅以證人庚○○前開所證，即認被告確有駕駛懸掛ＶＰ一○三一七號車牌
    ，實為證人乙○○、癸○○所竊得車牌號碼ＬＭ－七七六九
    號自用小客車，而有收受贓物之事實。又證人癸○○、乙○○所竊得之車牌號碼ＬＭ－七七六九號自用小客車，為警查
    獲之際雖係懸掛ＶＰ－○三一七號車牌，惟懸掛ＶＰ－○三
    一七號之車牌可能之原因非一，或為證人癸○○、乙○○將
    前開竊得之贓車交予被告收受，被告遂懸掛該車牌以為掩飾
    ，或為證人癸○○、乙○○為掩飾其犯行，而向被告借用與
    竊得車輛同型之前開車牌以掩飾其犯行，或為證人癸○○、
    乙○○為掩飾其犯行，知被告有同型車輛，而未經其同意擅
    自拆下，懸掛於贓車上，故亦難僅以證人癸○○、乙○○竊
    得之贓車懸掛ＶＰ－○三一七號車牌，即認證人癸○○、乙○○有將前開車輛交予被告持有、管領而收受贓物。況被告
    亦辯稱：前開車牌，係乙○○未經其同意，趁該車於維修之
    際，將其拆下，懸掛於ＬＭ－七七六九號自用小客車上，伊
    並不知情等語，而證人乙○○則證述：前開車牌，係因伊已
    與被告談妥，欲購買前開車輛，故經被告之同意將車牌取下
    等語，雖被告與證人乙○○就拆下ＶＰ－○三一七號車牌是
    否經過被告之同意，二人所述不一，但對於ＶＰ－○三一七
    號車牌係證人乙○○拆下，懸掛於證人癸○○、乙○○所竊
    得之前開贓車乙節所述一致，應堪認定。然縱認係經被告之
    同意或被告知悉前開車牌係由被告乙○○拆下，懸掛於前開
    竊得之ＬＭ－七七六九號自用小客車上等情，惟同意將前開
    車牌交付予證人乙○○使用，與證人乙○○欲將竊得之贓車
    交予被告管領持有等情仍屬有間，尚難以被告同意將前開車
    牌交予證人乙○○使用，即率爾直接推論，證人乙○○有將
    前開竊得之車輛交予被告管領持有之意思。故既無法證明被
    告有自證人乙○○處收受其竊取之車牌號碼ＬＭ－七七六九
    號自用小客車，自難認被告有公訴人所指之收受贓物犯行。
３、查獲之車牌號碼Ｙ三－○○三九號，經南投縣埔里分局送內
    政部警政署刑事警察局鑑驗之結果為：「…送鑑車牌Ｙ三－
    ○○三九汽車壹部（如照片十四、十五、十六及十七），送
    鑑時車身號碼為”WBAGJ41010DK97304"如（如照片十八），
    經電解腐蝕法重現結果，未發現任何潛存之文字。…」，並
    於備考欄註明：「上述送鑑轎車肆部均未發現任何潛存文字
    ，惟未能排除無變造之情形，建請　貴分局將轎車送至ＢＭ
    Ｗ原廠比對其車身號碼與原出廠之字型是否相符。」，此有
    內政部警政署刑事警察局九十年四月二十三日刑鑑字第五三
    五八二號鑑驗通知書在卷可參（本院九十年度訴字第一四二
    七號卷第一宗第十八頁），復經本院通知前開車輛目前之持
    有人將車輛送至本院，並依汎德股份有限公司之建議由其位
    於臺中之子公司豐德股份有限公司派員將前開車輛之字型拓
    印，以核對是否與德國ＢＭＷ公司出廠時之字型相同，經拓
    印，比對之結果應為該車出廠時所使用之字型，此有豐德股
    份有限公司九十四年六月二日函在卷可參（本院卷第一宗第
    二六七頁）。準此，前開車輛之車身號碼是否確有遭人偽造
    一事即屬無法證明。又公訴人認被告收受前開車牌號碼Ｙ三
    －○○三九號之贓車，惟前開車牌號碼Ｙ三─○○三九號Ｂ
    ＭＷ七三五原係富邦建設股份有限公司購得，其車牌號碼Ｄ
    Ｆ－六六三六號，八十九年五月十九日賣給證人子○○，登
    記於證人子○○之妻辛○○名下，並重領車牌Ｙ三－○○三
    九號，之後再賣予丁○○，被告再向丁○○購得等情，此有
    汽車新領牌照登記書、汽車過戶登記書、汽車各項異動證記
    書、汽車新領牌照登記書、汽車買賣合約書等附卷可考（本
    院九十年度訴字第一四二七號卷第一宗第八二、八三頁、第
    二宗第二三一至二三七頁、本院卷第一宗第四五頁），故該
    車除前述車輛之儀表板、車輛晶片鑰匙、ＥＷＳ、ＤＭＥ等
    係來源不明之贓物外，業如前述（參理由欄一、(二)之說明）
    ，車輛其餘部分，縱觀全卷並無其他證據足資認定係屬他人
    財產犯罪所得之贓物。
(四)、綜上所述，本案此部分被告被訴收受贓物、偽造準私文書罪
    部分，公訴人所提出之證據或所指出之證明方法，尚不足為
    被告有罪之積極證明，或說服本院形成被告有罪之心證。此
    外，復查無其他積極之證據足資證明被告確有公訴人所指此
    部分犯行，依法原應諭知無罪之判決，惟公訴人認此部分與
    其前開所犯收受贓物罪部分有連續犯、牽連犯之裁判上一罪
    關係，爰不另為無罪之諭知。
四、被告雖請求傳喚證人林保信，以證明其辦理監理所驗車事宜
    均係委由林保信處理，惟前開辦理車牌號碼ＢＯ－九七八八
    號車輛顏色異動登記係被告親自至監理所辦理等情，已如前
    述，待證事實已臻明確，無再調查之必要，爰依刑事訴訟法
    第一百六十三條之二第二項第三款駁回，併此敘明。
據上論斷，應依刑事訴訟法第二百九十九條第一項前段、第三百
條，刑法第二十八條、第二百十六條、第二百二十條、第二百十
條、第二百十四條、第三百四十九條第一項、第二項、第四十七
條、第五十五條、第五十一條第五款，罰金罰鍰提高標準條例第
一條前段，判決如主文。
本案經檢察官戊○○到庭執行職務。
中　　華　　民　　國　　94　　年　　8 　　月　　17　　日
                  刑事第十四庭  審判長法  官  楊  真  明
                                      法  官  陳      葳
                                      法  官  劉  逸  成
上正本證明與原本無異。
如不服本判決，應於送達後十日內向本院提出上訴狀（須附繕
本），上訴於臺灣高等法院臺中分院。
                                      書記官  謝  惠  雯
中　　華　　民　　國　　94　　年　　8 　　月　　17　　日
附錄論罪科刑法條
中華民國刑法第216條
行使第210條至第215條之文書者，依偽造、變造文書或登載不實
事項或使登載不實事項之規定處斷。
刑法第210條
偽造、變造私文書，足以生損害於公眾或他人者，處五年以下有
期徒刑。
刑法第220條
 在紙上或物品上之文字、符號、圖畫、照像，依習慣或特約，
足以為表示其用意之證明者，關於本章及本章以外各罪，以文書
論。
錄音、錄影或電磁紀錄，藉機器或電腦之處理所顯示之聲音、影
像或符號，足以為表示其用意之證明者，亦同。
稱電磁紀錄，指以電子、磁性或其他無法以人之知覺直接認識之
方式所製成之紀錄，而供電腦處理之用者。
刑法第349條
 收受贓物者，處三年以下有期徒刑、拘役或五百元以下罰金。
搬運、寄藏、故買贓物或為牙保者，處五年以下有期徒刑、拘役
或科或併科一千元以下罰金。
因贓物變得之財物，以贓物論。
